【裁判字號】    95,交訴,18
【裁判日期】    950920
【裁判案由】    公共危險等
【裁判全文】
臺灣新竹地方法院刑事判決        九十五年度交訴字第一八號
公  訴  人  臺灣新竹地方法院檢察署檢察官
被      告  乙○○
上列被告因公共危險等案件，經檢察官提起公訴（九十五年度偵
緝字第三五號），本院判決如下：
        主  文
乙○○被訴駕駛動力交通工具肇事，致人受傷而逃逸部分，無罪
。
被訴過失傷害、傷害部分，均公訴不受理。
        理  由
一、公訴意旨略以：被告乙○○於民國九十三年五月十六日凌晨
    二時許，駕駛車牌號碼六Ｐ─六二二一號自用小客車搭載柯
    虹伶，沿新竹縣竹北市○○○路由北往南方向行駛，嗣行經
    自強北路與光明六路交岔路口而欲右轉時，理應注意車輛行
    駛時，駕駛人應注意車前狀況，隨時採取必要之安全措施及
    汽車行駛至交岔路口時，轉彎車應遵守交通號誌之指示行車
    ，而依當時情形，又無不能注意之情事，竟疏於注意而於上
    上開交岔路口時，未留意對向車輛及號誌標誌之警示，適告
    訴人甲○○所騎乘之車牌號碼ＫＴＴ─三七八號重型機車沿
    自強北路由南往北方向行駛，行經上開交岔路口欲左轉至光
    明六路口時，遭被告所駕駛之上開自用小客車追撞，致人車
    倒地受有兩側手掌擦傷、右膝部擦傷、左大腿擦傷等傷害。
    被告當時見狀雖停車，並下車察看告訴人甲○○之傷勢，但
    卻無視告訴人甲○○表達欲報警之意思，反而撥打其使用之
    門號0000000000號行動電話通知其他真實姓名年籍不詳之友
    人到場助陣，因當時已凌晨時分且四下無人，告訴人甲○○
    見狀恐遭不測，遂心生畏懼，迫於無奈，同意被告未報警而
    離去，被告明知其駕駛上開自小客車肇事且已致告訴人甲○○受傷，理應報警至現場處理，卻基於逃逸之犯意而駕駛上
    開自用小客車逃離現場以規避責任。詎被告駕車離去後，心
    有不甘，遂又起傷害之犯意，教唆數名真實姓名年籍不詳之
    男子至上址肇事現場毆打告訴人甲○○洩恨，而當時告訴人
    甲○○因受有上開傷害無法自行行動，便招手委請路經之路
    人告訴人丙○○協助報警，未料約莫數分鐘後，即有一部銀
    色自用小客車駛至上開肇事地點，並有數名真實姓名年籍不
    詳之男子下車，先詢問並確認告訴人甲○○是否為上開車禍
    之當事人後，旋即基於傷害之犯意聯絡，分別持棍子、榔頭
    等兇器毆打告訴人甲○○、丙○○，致告訴人甲○○、丙○○二人分別受有右側頭部挫傷、左肩部挫傷、背部左側瘀血
    等傷害及頭皮撕裂傷、左上臂挫傷、左胸挫傷、雙側手臂挫
    傷、雙手挫傷等傷害，因認被告涉犯刑法第二百八十四條第
    一項過失傷害、刑法第一百八十五條之四肇事逃逸及同法第
    二十九條第一項、第二百七十七條第一項教唆傷害等罪嫌。
二、無罪部分（即肇事逃逸部分）：
（一）公訴意旨認被告涉犯刑法第一百八十五條之四肇事逃逸罪
      嫌，無非係以下列事證為主要論據：
    (1)被告於偵查中不利於己之供述：可證明被告與告訴人甲○○確有於上開時、地發生車禍，且有與真實姓名年籍不詳
      之人通聯之事實。
    (2)告訴人甲○○於警詢及偵查中之指訴：可證明被告肇事逃
      逸及與告訴人丙○○遭真實姓名年籍不詳男子毆打之事實
      。之事實。
    (3)告訴人丙○○於警詢及偵查中之指訴：可證明告訴人甲○○、丙○○遭真實姓名年籍不詳男子毆打之事實。
    (4)證人柯虹伶於偵查中之證述：可證明上開時、地被告與告
      訴人甲○○發生車禍及被告未報警而逃逸之事實。
    (5)伍倫綜合醫院、東元綜合醫院之診斷證明書二紙：可證明
      告訴人甲○○、丙○○受傷之事實。
    (6)門號0000000000號行動電話雙向通聯紀錄（含基地台位置
      ）：可證明被告當時確在案發現場及教唆真實姓名年籍不
      詳男子毆打告訴人甲○○、丙○○之事實。
（二）按檢察官就被告犯罪事實，應負舉證責任，並指出證明之
      方法，刑事訴訟法第一百六十一條第一項定有明文。因此
      ，檢察官對於起訴之犯罪事實，應負提出證據及說服之實
      質舉證責任。倘檢察官所提出之證據，不足為被告有罪之
      積極證明，或其闡明之證明方法，無從說服法院以形成被
      告有罪之心證，基於無罪推定之原則，自應為被告無罪判
      決之諭知。又犯罪事實應依證據認定之，無證據不得認定
      犯罪事實；不能證明被告犯罪者，應諭知無罪之判決，刑
      事訴訟法第一百五十四條第二項、第三百零一條第一項分
      別定有明文。次按，事實之認定，應憑證據，如未能發現
      相當證據，或證據不足以證明，自不能以推測或擬制之方
      法，以為裁判基礎；又認定不利於被告之事實，須依積極
      證據，苟積極證據不足為不利於被告事實之認定時，即應
      為有利於被告之認定，更不必有何有利之證據（參見最高
      法院四十年臺上字第八六號及三十年上字第八一六號判例
      ）。據此，刑事訴訟上證明之資料，無論為直接證據或間
      接證據，均須達於通常一般之人均不致於有所懷疑，而得
      確信為真實之程度，始得據為有罪之認定，若關於被告是
      否犯罪之證明未能達此程度，而有合理性懷疑之存在，致
      使無從形成有罪之確信，根據「罪證有疑、利於被告」之
      證據法則，即不得遽為不利被告之認定（最高法院七十六
      年度台上字第四九八六號判例意旨參照）。
（三）訊據被告乙○○固不否認有上開車禍過失致告訴人甲○○
      受傷之事實，惟堅決否認有肇事逃逸犯行，辯稱：車禍發
      生後，伊即下車扶起告訴人甲○○，並詢問告訴人甲○○
      受傷之狀況及是否須送醫，但告訴人甲○○堅決表示不用
      就醫，伊並沒有聽到告訴人甲○○叫伊打電話報警，伊在
      現場打電話是告知朋友伊發生車禍不想去吃宵夜，後來告
      訴人甲○○說伊可以離開了，伊才離開等語。經查：
    (1)被告確有於上揭時、地因未注意車前狀況之過失，而與告
      訴人甲○○發生車禍，至告訴人甲○○人車倒地受有兩側
      手掌擦傷、右膝部擦傷、左大腿擦傷等傷害之事實，已據
      被告供述在卷，核與告訴人甲○○迭於警詢、偵查中及本
      院審理時之證述相符，且經證人柯虹伶於偵查中證述屬實
      ，並有告訴人甲○○提出之伍倫綜合醫院診斷證明書一紙
      在卷足稽。據此，被告確有駕駛動力交通工具肇事，致告
      訴人甲○○受傷之事實，已堪認定。
    (2)第查，被告於上開駕駛動力交通工具肇事，致告訴人傑陽
      受傷後，確即停車下車扶起告訴人甲○○，並詢問告訴人
      甲○○受傷之狀況及是否須送醫，惟告訴人甲○○因慮及
      非新竹本地人，對新竹地區不熟，且案發時附近沒有人車
      ，擔心自身安危，遂堅拒被告送醫等情，亦據告訴人甲○○到庭證述屬實。因之，被告此部分所辯，確與事實相符
      ，堪足採信。
    (3)再告訴人甲○○雖堅拒被告送醫，惟仍欲報警前來處理，
      但告訴人甲○○之行動電話剛好沒電，乃請被告報警，然
      告訴人甲○○連續示意二次，被告均無反應，迨告訴人甲○○第三次請被告報警時，被告正拿起行動電話與朋友聯
      繫，告訴人甲○○隱約聽聞被告請朋友到場「處理」車禍
      之事，此時告訴人甲○○乃恐被告通知朋友到場對其不利
      ，遂自行告知被告可離開，被告乃駕駛其所有之車牌號碼
      六Ｐ─六二二一號自用小客車搭載女友柯虹伶離去一節，
      亦據告訴人甲○○到庭證述明確，核與證人即被告之女友
      柯虹伶於真查中證之情節相符。據此，被告辯稱伊係因告
      告訴人甲○○說伊可以離開了，伊才離開等情，亦確與事
      實相符。至公訴意旨認被告以行動電話通知友人，係為通
      知友人到場「助陣」一節，則難認有據。此外，觀諸告訴
      人甲○○上開證稱連續二次示意被告報警，然被告均無反
      應，迨第三次請被告報警時，被告正拿起行動電話與朋友
      聯繫等情觀之，被告於告訴人甲○○連續三次請其報警時
      ，即難以排除被告確有疏未聽聞之情事，是被告辯稱未聽
      到告訴人甲○○請伊報警一節，亦非全然不可採信。
（四）綜據上述，被告駕駛動力交通工具肇事，致告訴人甲○○
      受傷後，確即停車下車扶起告訴人甲○○，並詢問告訴人
      甲○○受傷之狀況及是否須送醫，惟告訴人甲○○因自身
      考慮多項因素後，乃當場堅拒被告送醫，足徵被告駕駛動
      力交通工具肇事，致告訴人甲○○受傷後，並無任何肇事
      逃逸之意圖與逃逸之事實。又被告於告訴人甲○○堅拒送
      醫後，雖未依告訴人甲○○之所請以行動電話報警，然此
      尚不能排除被告係因疏未聽到告訴人甲○○請其報警所致
      ，自不能據以認定被告係拒絕告訴人甲○○所為報警之要
      求。況縱被告知悉告訴人甲○○請其報警，而其並未依告
      訴人甲○○之所請報警，亦僅係單純之不作為，尚難認有
      何肇事逃逸可言。再被告於告訴人甲○○堅拒送醫後，固
      確曾當場以行動電話與朋友聯繫，此雖為被告所不否認，
      且有被告使用之門號0000000000號行動電話雙向通聯紀錄
      在卷可稽。惟姑不論被告係與朋友何人聯繫，亦不論通話
      之內容如何，然一般人發生車禍後通知親友到場協助處理
      ，乃一般常見之情形，是告訴人甲○○證稱當時係聽聞被
      告在電話中請朋友到場處理車禍事宜一節，即衡屬常態。
      從而，告訴人甲○○雖係因聽聞被告在電話通請朋友到場
      處理車禍事宜，即個人主觀上認被告通知朋友到場恐對其
      不利，遂自行告知被告可離開，然不論告訴人甲○○同意
      被告可離開現場之動機為何，被告既係經告訴人甲○○之
      同意始離開現場，自難認被告有何肇事「逃逸」之客觀構
      成要件事實存在。觀諸上開認定，被告上開所辯各節，大
      致上均與事實相符，尚堪足採信。至公訴人所舉證之各項
      證據方法，則均尚不足採為不利於被告之認定。
（五）參照上開論述，公訴人所提出之各項證據，顯尚有諸多合
      理性懷疑之存在，而未達於通常一般人均不致於有所懷疑
      ，而得確信為真實之程度，自不足以說服本院形成被告此
      部分有罪之心證，更何況被告上開所辯，尚屬信而有徵，
      而堪足採信。從而，公訴人所提出之各項證據及所闡明之
      證明方法，既無從說服本院以形成被告此部分有罪之心證
      ，依「罪證有疑、利於被告」之證據法則，即不得遽為不
      利於被告之認定。因之，本案公訴意旨所指被告涉犯肇事
      逃逸部分之積極證據既尚不足為不利於被告之認定，即應
      逕為有利於被告之認定，更不必有何有利之證據。此外，
      本院復查無其他積極證據足資證明被告有何公訴人所指肇
      事逃逸之犯行，應認為被告此部分之犯罪尚屬不能證明，
      爰就此部分為被告無罪判決之諭知。
三、公訴不受理部分（即過失傷害及傷害部分）：
（一）按告訴乃論之罪，告訴人於第一審辯論終結前得撤回其告
      訴；又告訴經撤回者，應諭知不受理之判決，刑事訴訟法
      第二百三十八條第一項、第三百零三條第三款定有明文。
（二）第按，刑法第二百七十七條第一項、第二百八十四條之罪
      ，依同法第二百八十七條前段規定，須告訴乃論。茲本件
      被告所涉刑法第二百八十四條第一項前段過失傷害、刑法
      第二百七十七條第一項教唆傷害等罪嫌部分，業據告訴人
      甲○○、丙○○分別撤回告訴，有本院九十五年五月十五
      日準備程序筆錄及告訴人甲○○、丙○○聲請撤回告訴狀
      在卷可稽。揆諸前揭規定，本件被告所涉刑法第二百八十
      四條第一項前段過失傷害、刑法第二百七十七條第一項教
      唆傷害等罪嫌部分，依法自應為公訴不受理之判決。
據上論斷，應依刑事訴訟法第三百零一條第一項、第三百零三條
第三款，判決如主文。
本案經檢察官黃正雄到庭執行職務
中    華    民    國  九十五  年    九    月  二十    日
                       臺灣新竹地方法院刑事第三庭
                            審判長法  官  汪  銘  欽
                                  法  官  楊  數  盈
                                  法  官  林  惠  君
以上正本證明與原本無異。
如不服本判決，應於判決送達後十日內向本院提出上訴狀（應附
繕本），上訴於臺灣高等法院。
中    華    民    國  九十五  年    九    月  二十    日
                                  書記官  陳  秀  子


司法院資訊處製作；財團法人民間司法改革基金會備份。
